臺灣高等法院刑事判決　　　　　　　　　95年度上易字第91號
上　訴　人
即　被　告　甲○○
選任辯護人　李宜光律師
上列上訴人因被告侵占案件，不服臺灣桃園地方法院94年度易字
第1296號，中華民國94年11月25日第一審通常程序判決（起訴案
號：臺灣桃園地方法院檢察署94年度偵字第10915號，併辦案號:
94年度偵字第14696號），提起上訴，本院判決如下：
    主  文
原判決撤銷。
甲○○無罪。
    理  由
一、本件公訴意旨以：甲○○係原設於桃園縣蘆竹鄉○○路○段
    66-9號「興碟科技股份有限公司」（下稱興碟公司，已停止
    營業）之實際負責人，其明知興碟公司於民國92年3月3日與
    臺灣日精股份有限公司（下稱日精公司），簽訂附所有權保
    留條款之機具買賣契約書，當中第5條約定「賣方」 （日精
    公司）於買方（興碟公司）付清約定商品貨款前仍保留商品
    之所有權…。」孰料甲○○竟於未付清貨款前之94年7月12
    日，擅自將上開機具處分出售予第3人，且將工廠搬遷一空
    ，致日精公司受有損害。因認甲○○涉犯刑法第335條第1項
    之侵占罪等語。
二、本件檢察官認上訴人即被告甲○○犯有上開罪嫌，係以被告
    坦承不諱，告訴代理人指證屬實，並有買賣契約書及興碟公
    司承諾書為證，為其論據。訊之被告甲○○固坦承於上揭時
    、地，其將系爭機器處分交付於興碟公司債權人生圓公司等
    情，為矢口否認有何業務侵占犯行，辯稱：伊是基於興碟公
    司股東之授權，方就系爭機器為處分行為，況伊處分系爭機
    械時，並不知興碟公司與日精公司有簽訂上開買賣契約，並
    有保留系爭機器所有權之約定，且處分系爭機器所得之款項
    亦非歸屬伊本人所有云云。經查：被告甲○○係經公司股東
    會議決定處分上開機器，以抵償公司債務等情，已據被告供
    認屬實，被告自無侵占之故意，次按刑法侵占罪之「易持有
    為所有」，係指基於合法原因取得動產之占有，在占有持續
    中就標的物訂立在民事關係會發生所有權變動之契約或為處
    分行為，如買賣、贈與，基於移轉動產所有權之動產交付等
    。如僅有占有之移轉而未發生所有權變動者，如租賃、借貸
    、寄託，設定質權或遭人留置，因持有人並無移轉所有權之
    意思，且在法律上仍有保有取回動產之權限，尚難認係易持
    有為所有之侵占行為，出質、質當，及設定動產抵押，雖有
    移轉占有之事實，惟動產所有權並未發生變動，亦未達亦持
    有為所有的程度，與侵占罪之要件不合。（參照92年3月8日
    臺灣臺南地方法院刑事類法律座談會本院研究意見）本件系
    爭機器係分期付價買賣，在買賣價金尚未付清以前，固約定
    出賣人即告訴人仍保有所有權，嗣經興碟公司將該系爭機器
    先後設定動產抵押新竹國際商銀與交通銀行有該二動產擔保
    設定契約，與動產抵押登記申請書附卷可稽。買受人並無移
    轉所有權之意思，揆之上開說明自與侵占罪之構成要件不合
    ，又被告之公司縱有將機器抵債，尚難令被告負侵占罪責，
    自應諭知無罪之判決。原審未詳加審究，遽為判處被告侵占
    罪刑，自有可議。被告上訴意旨執此指摘原判決不當，為有
    理由，自應將原判決撤銷改判，諭知被告無罪之判決。
據上論斷，應依刑事訴訟法第369條第1項前段、第364條、第301
條第1項，判決如主文。
本案經檢察官許仲瑩到庭執行職務。
中　　華　　民　　國　　96　　年　　11　　月　　27　　日
　　　　　　　　  刑事第六庭  審判長法　官  林堭儀
　　　　　　　　　  　　　　　　    法　官  郭豫珍
　　　　　　　　　　　　　　　　    法　官  莊謙崇
以上正本證明與原本無異。
不得上訴。
                                    書記官  林旻弘
中　　華　　民　　國　　96　　年　　12　  月　　 7　　日
